【裁判字號】    98,易,1254
【裁判日期】    981225
【裁判案由】    電子遊戲場業管理條例
【裁判全文】
臺灣高雄地方法院刑事判決              98年度易字第1254號
公  訴  人  臺灣高雄地方法院檢察署檢察官
被      告  乙○○
上列被告因違反電子遊戲場業管理條例案件，經檢察官提起公訴
（98年度偵字第22052 號），本院判決如下：
    主  文
乙○○無罪。
    理  由
一、公訴意旨略以：被告乙○○係位於高雄縣大寮鄉○○○路33
    號「不滿族」卡拉OK店之負責人，其明知未依電子遊戲場業
    管理條例規定辦理營利事業登記，不得經營電子遊戲場業，
    竟自民國98年7 月17日前某日起，在上址店內2 樓房間內擺
    設電子遊戲機「大彩金」1 台，供不特定人投幣打玩。嗣於
    98年7 月17日14時30分許，為警於上址內查獲，並扣得前開
    電子遊戲機台1 台（含IC板1 片）及機台內硬幣新台幣（下
    同）200 元，因認被告涉犯電子遊戲場業管理條例第22條之
    非法營業罪嫌等情。
二、按犯罪事實應依證據認定之，無證據不得認定犯罪事實；不
    能證明被告犯罪者，應諭知無罪之判決，刑事訴訟法第154
    條第2 項、第301 條第1 項分別定有明文。次按事實之認定
    應憑證據，如未能發現相當證據，或證據不足以證明，自不
    能以推測或擬制之方法，為裁判基礎。苟積極證據不足為不
    利於被告事實之認定時，即應為有利於被告之認定，更不必
    有何有利之證據。且認定犯罪事實所憑之證據，雖不以直接
    證據為限，間接證據亦包括在內；然而無論直接或間接證據
    ，其為訴訟上之證明，須於通常一般之人均不致有所懷疑，
    而得確信其為真實之程度者，始得據為有罪之認定，倘其證
    明尚未達到此一程度，而有合理之懷疑存在，無從使事實審
    法院得有罪之確信時，即應由法院為諭知被告無罪之判決（
    最高法院40年台上字第86號、30年上字第816 號、76年台上
    字第4986號判例意旨參照）。
三、公訴意旨認被告涉犯上開罪嫌，係以被告於警詢、偵查中之
    供述、高雄縣政府警察局林園分局忠義派出所現場檢查記錄
    表1 份、現場採證照片4 幀、扣案之「大彩金」電子遊戲機
    台1 台及機台內拾圓硬幣20枚，為其論據。訊據被告堅詞否
    認有何違反電子遊戲場業管理條例犯行，辯稱：上開電子遊
    戲機台純供自己打玩，查獲當時雖有插電，但未開機，從未
    對外營業，機台內之200 元硬幣均係其打玩時所投入等語。
    經查：
（一）本判決所引用之各項證據，均經當事人於審理中同意作為
      證據（見本院審易卷第20頁），本院審酌各該證據作成之
      客觀環境及條件，並無違法或不當取證或顯有不可信之情
      形，以之作為證據使用俱屬適當，依刑事訴訟法第159 條
      之5 之規定，均有證據能力，合先敘明。
（二）被告並未依電子遊戲場業管理條例規定辦理營利事業登記
      ，且於98年7 月10日，將其所有之電子遊戲機台「大彩金
      」1 台，放置在其所經營位於高雄縣大寮鄉○○○路33號
      「不滿族」卡拉OK店2 樓房間內，嗣於同年月17日14時30
      分許，經警實施臨檢，並扣得上開電子遊戲機台1 台及其
      內拾圓硬幣20枚等情，業據被告於警詢、偵查及本院審理
      中，始終坦認不諱（見警卷第6 頁、偵卷第5 頁、本院審
      訴卷第19頁、本院易字卷第18、24頁），且經證人即員警
      甲○○於本院審理中證述明確（見本院易字卷第19-21 頁
      ），並有高雄縣政府警察局林園分局忠義派出所（下稱忠
      義派出所）現場檢查記錄表1 份、扣押筆錄、扣押物品目
      錄表、扣押物品收據、查扣電子機具清冊、代保管條各1
      份及現場採證照片4 幀在卷可稽（見警卷第8-17頁），復
      有「大彩金」電子遊戲機台1 台及機台內拾圓硬幣共20枚
      扣案為憑，此部分之事實已堪認定。
（三）依上開現場檢查記錄表所載，檢查人員係忠義派出所員警
      甲○○、劉師榮，檢查時間則自97年7 月17日14時30分起
      至同日14時50分止（見警卷第8 頁）。經傳喚證人即員警
      甲○○到庭證稱：伊等係因接獲民眾檢舉「不滿族」卡拉
      OK店2 樓擺設電玩（電子遊戲機台），故前往臨檢，現場
      僅被告乙○○在場，乃請被告帶同伊等上樓，並在2 樓房
      間內發現2 台電玩，其中1 台有插電但未開機，另1 台則
      未插電，伊等乃針對該台有插電之「大彩金」電玩查處。
      查獲當時該「大彩金」電玩之硬幣箱門蓋有上鎖，因被告
      稱找不到鑰匙，伊等遂使用螺絲起子開啟門蓋，發現其內
      有拾圓硬幣20枚。查獲機台之2 樓房間係由該卡拉OK店1
      樓樓梯上去，位在右手邊，房間內擺放一些雜物，有1 張
      桌子及2 、3 張椅子，沒有床鋪，看起來像倉庫，不確定
      有無被告衣物等私人用品，房內無廁所。該店廁所雖係設
      於2 樓，惟並非在該房間內，店內顧客上廁所時無需進入
      該房間。伊有詢問被告為何在此擺放電子遊戲機台，被告
      表示該機台係其擺設，自己打玩等語（見本院易字卷第19
      -21 頁），足見被告所辯該房間係供伊居住，惟因店內之
      廁所設在房內，為便於顧客上廁所，故未鎖門云云，顯與
      事實不符。
（四）然被告關於放置上開電子遊戲機台之房間用途部分，供述
      固然不實，惟證人甲○○於本院審理中另證稱：民眾是打
      電話來檢舉，因為有時是亂檢舉的，故未做任何記錄，只
      是到現場去看一下等語（見本院易字卷第19頁），而未保
      留據以實施臨檢之檢舉資料；且於臨檢當時未查獲或親見
      有何顧客在場打玩上開機台，而該機台於查獲時雖有插電
      ，但並未開機，亦非處於可打玩之狀態；又臨檢時雖在同
      一處所發現同未開機之電子遊戲機台2 台，竟因該「大彩
      金」電子遊戲機台雖未開機但有插電，即選擇該機台開啟
      投幣箱查扣其內硬幣，偵查手段似嫌草率粗糙。又上開房
      間雖不合於被告所辯作為臥室之用，惟依證人甲○○所述
      ，該房間應較似倉庫用途，則該近似倉庫之房間是否適於
      供顧客打玩電子遊戲機台，非無可疑，自難僅憑上開電子
      遊戲機台內查獲拾圓硬幣20枚，推論係不特定顧客投幣打
      玩，遽認被告有何非法經營電子遊戲場業犯行。
（五）至公訴意旨雖以上開「大彩金」電子遊戲機台若僅供被告
      自己娛樂之用，為免每次打玩皆須投幣之累，理應設定為
      不需投幣即可打玩；且該機台既擺放在被告所經營之卡拉
      OK店2 樓房間內，且為便於顧客使用房內廁所，故未上鎖
      ，則經過該處使用廁所之顧客應不在少數，茍有人想要投
      幣把玩上開電玩，被告為賺取利潤，應無甘冒得罪顧客而
      予阻止之理，而推論被告擺設上開機台之目的即在經營電
      子遊戲場業等語。然上開「大彩金」電子遊戲機台係屬依
      投幣金額押分打玩之機種，有前述採證照片在卷可參（見
      警卷第16、17頁），依該遊戲性質，係以一次投入大量硬
      幣後，分次押分決定勝負，獲勝則累積得分，落敗則扣除
      押分，直至分數歸零，始被迫結束遊戲，原非短時間內須
      不斷投幣之電子遊戲機種，而設定為不必投幣即可取得分
      數以供押分打玩（即「開分」），並非電子遊戲機台原本
      設計，公訴意旨復未提出證據證明被告具有改變機台原本
      設定之能力，或該機台原即設計得以開分方式打玩，或可
      輕易更改設定模式，自難因被告未將機台改以開分方式打
      玩，遽認其所辯自己投幣打玩等語有所不實。又放置上開
      機台之房間內未設廁所，在卡拉OK消費之顧客如廁時無需
      進入該房間等情，業據證人甲○○證述如前，則公訴意旨
      所稱被告不致阻止經過電子遊戲機台之顧客打玩機台等語
      ，即無所據而僅屬臆測，亦不足為被告不利之認定。
四、綜上所述，本件被告自始否認有何非法經營電子遊戲場業犯
    行，雖其辯詞存有部分瑕疵而非可採，惟公訴意旨所提出之
    積極證據，既僅有扣案之「大彩金」電子遊戲機台1 台，及
    其內拾圓硬幣20枚，未有查獲顧客打玩上開電子遊戲機台之
    具體事證，自難僅以機台內存有硬幣，反推其中必有顧客投
    幣打玩，遽認被告有何非法經營電子遊戲場業之犯行，應認
    舉證尚有不足。此外，本院依現存卷證，復查無其他積極證
    據足以證明被告確有公訴意旨所指犯行，揆諸前開說明，即
    屬不能證明被告犯罪，自應諭知無罪之判決。
據上論斷，應依刑事訴訟法第284 條之1 、第301 條第1 項，判
決如主文。
本案經檢察官鄧怡君到庭執行職務。
中    華    民    國    98    年    12    月    25    日
                  刑事第十六庭  法  官  林柏壽
以上正本係照原本作成。
如不服本判決應於收受判決後10日內向本院提出上訴書狀，並應
敘述具體理由。其未敘述上訴理由者，應於上訴期間屆滿後20日
內向本院補提理由書（均須按他造當事人之人數附繕本）「切勿
逕送上級法院」。
中    華    民    國    98    年    12    月    25    日
                                書記官  洪嘉慧


司法院資訊處製作；財團法人民間司法改革基金會備份。
